【裁判字號】    97,訴,1015
【裁判日期】    971111
【裁判案由】    清償債務
【裁判全文】
臺灣桃園地方法院民事判決              97年度訴字第1015號
原      告  萬泰商業銀行股份有限公司
法定代理人  丙○○
訴訟代理人  丁○○
被      告  元暉工業股份有限公司
兼法定代理  乙○○
人
上二人共同
訴訟代理人  吳嘉榮律師
複代理人    鄭淑燕律師
被      告  甲○○
上三人共同
訴訟代理人  戊○○
上列當事人間請求清償債務事件，於民國97年11月4 日言詞辯論
終結，本院判決如下：
    主    文
被告應連帶給付原告新臺幣佰肆拾萬仟柒佰伍拾玖元，及
自民國九十七年四月十八日起至清償日止，按年息百分之四點六
五計算之利息；暨自民國九十七年五月十九日起至清償日止，其
逾期在六個月以內者，按上開利率百分之十，逾期在六個月以上
者，按上開利率百分之二十計算之違約金。
被告應連帶給付原告新臺幣壹佰壹拾肆萬肆仟貳佰陸拾捌元，及
自民國九十七年四月十八日起至清償日止，按年息百分之四點六
五計算之利息；暨自民國九十七年五月十九日起至清償日止，其
逾期在六個月以內者，按上開利率百分之十，逾期在六個月以上
者，按上開利率百分之二十計算之違約金。
訴訟費用由被告連帶負擔。
    事實及理由
壹、程序方面：
    本件被告甲○○經合法送達，未於最後言詞辯論期日到場，
    經核無民事訴訟法第386 條各款所列情形，爰依原告聲請，
    由其一造辯論而為判決。
貳、實體方面：
一、原告起訴主張：被告元暉工業股份有限公司於民國95年8 月
    17日，邀同其餘被告乙○○、甲○○為連帶保證人，與原告
    訂定借據及授信約定書，分別向原告借款新台幣（下同）9,
    000,000 元、3,000,00 0元，借款期間為自95年8 月18日至
    98年8 月18日止，約定自借款日起，以每1 個月為1 期，分
    36期依年金法平均攤還本息，第一次本息攤還日為95年9 月
    18日，利息按年息百分之4.15計付，嗣後中華郵政股份有限
    公司2 年期定期儲金機動利率調整時，自調整日起，改按調
    整後加年率百分之1.985 計息【本件原告起訴向被告請求全
    部給付時，中華郵政股份有限公司2 年期定期儲金機動利率
    為百分之2.66 5，經加計百分之1.985 後，原告得請求之利
    率為百分之4. 65 】。遲延給付者，除按原訂利息外，自逾
    期之日起6 個月以內者，按上開利率百分之10，逾期超過6
    個月者超過部分，按上開利率百分之百分之20計算之違約金
    ，且全部債務視為到期。詎被告元暉工業股份有限公司於97
    年5 月16日經票據交換所通知拒絕往來，且於97年5 月18日
    未依約攤還本息，依被告兩造訂定之授信約定書第5 條第1
    項第1 款、第2 款之約定，上開借款即視為全部到期，尚欠
    有如主文第1 項、第2 項所示之本金尚未清償，惟屢經催討
    均置之不理，為此依消費借貸及連帶保證契約之法律關係提
    起本件訴訟，並分別為如主文第1 項、第2 項所示之聲明。
二、被告辯稱：
    (一)被告元暉工業股份有限公司、乙○○部分：
      原告請求系爭900 萬元、300 萬元部分之借款，分別尚有
      本金3,433,759 元、1,144,268 元未為清償，不知原告如
      何計算得出？本件被告經營水電材料及承造事業，迄今已
      逾39年，雖非業界牛耳，但信譽卓著，從未有積欠材料款
      項及借款之情事，縱於產業外移之際，仍維持收支之平衡
      ，而得正常繳納系爭2 筆貸款之本息；豈料，頃近油價及
      原物料之暴漲，竟使下游廠商延緩購料期間，而不勘負荷
      物價波動之損失，以致無法繳納系爭2 筆借款之本息。被
      告確有誠意清償系爭2 筆借款債務，而積存之水電材料，
      倘按市價出售結果，亦足以清償原告之借款債務，僅因短
      期間無法變賣換價清償；頃近，被告已覓得接手承受被告
      公司營業之廠商，願以和解方式解決被告所有債權債務關
      係，為此尚請詳與計算被告積欠本息及提供計算方法，並
      和解方案，俾利和解息止紛爭等語。並聲明：原告之訴駁
      回，如受不利判決，願供擔保免為假執行。
    (二)被告甲○○未於最後言詞辯論期日到場，惟其前於本院言
      詞辯論期日到場聲明：原告之訴駁回。
三、經查，原告主張之事實，業據提出與其所述相符之借據2 紙
    、授信約定書3 紙、郵匯二年利率查詢表1 紙、萬泰商業銀
    行桃園區企業金融中心函1 紙為證，被告對原告主張及上開
    證物均未爭執，堪信原告此部分之主張為真實。雖被告元暉
    工業股份有限公司、乙○○辯稱：不知原告主張之金額是否
    何得出云云，惟被告元暉工業股份有限公司、乙○○就此有
    利於己之事實，未能舉證以實其說，僅泛稱不知如何計算，
    尚難據此即認原告主張之金額有誤而拒絕給付；此外，被告
    元暉工業股份有限公司、乙○○之上開辯解，然此係就系爭
    債務之償還方式以為抗辯，與本件清償債務責任之成立無涉
    ，是被告元暉工業股份有限公司、乙○○此部分之抗辯，委
    無足採。
四、按消費借貸契約，借用人應於約定期限內，返還與借用物種
    類、品質、數量相同之物；遲延之債務，以支付金錢為標的
    者，債權人得請求依法定利率計算之遲延利息，但約定利率
    較高者，仍從其約定利率；當事人得約定債務人於債務不履
    行時，應支付違約金；數人負同一債務，明示對於債權人各
    負全部給付之責任者，為連帶債務；連帶債務之債權人，得
    對於債務人中之一人或數人或其全體，同時或先後請求全部
    或一部之給付，連帶債務未全部履行前，全體債務人仍負連
    帶責任，民法第478 條前段、第233 條第1 項、第250 條第
    1 項、第272 條第1 項、第273 條分別定有明文。本件被告
    元暉工業股份有限公司既為上開借款之借款人，且未依約清
    償借款本息，已視同全部到期，尚欠原告如主文第1 項、第
    2 項所示之本金、利息及違約金未清償，而被告元暉工業股
    份有限公司均為其連帶保證人，渠等就本件債務自應對原告
    負連帶清償責任。從而，原告本於兩造簽訂之借據、授信約
    定書之約定，依消費借貸及連帶保證之法律關係，請求被告
    連帶給付如主文第1 項、第2 項所示之本金、利息及違約金
    ，洵屬正當，應予准許。另被告元暉工業股份有限公司、乙
    ○○雖聲明：如為不利於被告之判決，請准予供擔保免為假
    執行等語，惟此乃原告勝訴並為假執行之宣告時，始有適用
    之餘，然本案原告既未聲請宣告假執行，亦無本院依職權宣
    告假執行之情，是被告此部分之聲請即無所附麗，渠等此部
    分之聲明應屬贅述，本院不另為駁回之諭知，附此敘明。
據上論結，本件原告之訴為有理由，依民事訴訟法第385 條第1
項前段、第85條第2 項，判決如主文。
中    華    民    國    97    年    11    月    11    日
                    民事第三庭  法  官  陳心婷
以上正本證明與原本無異。
如對本判決上訴，須於判決送達後20日內向本院提出上訴狀。
                                書記官  林君燕
中    華    民    國    97    年    11    月    11    日


司法院資訊處製作；財團法人民間司法改革基金會備份。
